臺灣桃園地方法院民事裁定
111年度消債更字第109號
聲  請  人  
即  債務人  陳靖之
代  理  人  李大偉法扶律師
上列當事人因聲請消費者債務清理更生事件，本院裁定如下：
    主  文
債務人甲○○自民國一一一年六月二十八日下午四時起開始更生程
序。並命司法事務官進行本件更生程序。
    理  由
一、聲請意旨略以：聲請人目前無業，名下無任何財產，無擔保
    或無優先權之債務總額為新臺幣（下同）65萬2054元。雖曾
    於民國111 年3月間向本院聲請消費者債務清理之調解，然
    因聲最大債權銀行即聯邦商業銀行股份有限公司（下稱聯邦
    銀行）陳報無調解成立之可能而未出席調解，以致調解不成
    立。又聲請人無擔保或無優先權之債務總額未逾1200萬元，
    且未經法院裁定開始清算程序或宣告破產，爰聲請裁定准予
    更生等語。
二、按債務人不能清償債務或有不能清償之虞者，得依消費者債
    務清理條例（下稱消債條例）所定更生或清算程序，清理其
    債務；債務人無擔保或無優先權之本金及利息債務總額未逾
    1200萬元者，於法院裁定開始清算程序或宣告破產前，得向
    法院聲請更生；法院開始更生程序之裁定，應載明其年、月
    、日、時，並即時發生效力，消債條例第3條、第42條第1 
    項及第45條第1項分別定有明文。次按債務人對於金融機構
    負債務者，在聲請更生或清算前，應向最大債權金融機構請
    求協商債務清償方案，或向其住、居所地之法院或鄉、鎮、
    市、區調解委員會聲請債務清理之調解；協商或調解成立者
    ，債務人不得聲請更生或清算。但因不可歸責於己之事由，
    致履行有困難者，不在此限；消債條例施行前，債務人依金
    融主管機關協調成立之中華民國銀行公會會員，辦理消費金
    融案件無擔保債務協商機制與金融機構成立之協商，準用前
    2 項之規定，同條例第151條第1項、第7項、第9項定有明文
    。
三、經查：
（一）關於前置協商之要件：聲請人前向本院聲請消費者債務清
      理之調解，因聯邦銀行陳報無調解成立之可能而未出席調
      解，以致調解不成立等情，有聯邦銀行陳報狀、調解不成
      立證明書1 份附卷可按（見司消債調卷第56頁、第62頁）
      ，並經本院調取111年度司消債調字第133號卷宗核閱屬實
      ，則聲請人聲請更生即合乎協商前置之程序要件。
（二）關於聲請人之債務總額：聲請人於其所提債權人清冊中記
      載，債權總金額為65萬2054元，惟經本院司法事務官函請
      債權人陳報債權結果，據最大債權銀行聯邦銀行陳報聲請
      人負欠金融機構對外無擔保債權總額合計259萬8718元（
      包含：聯邦銀行、合作金庫銀行、上海銀行、花旗銀行、
      遠東銀行、玉山銀行、台新銀行、凱基銀行）（見司消債
      調卷第58頁）。若以銀行公會就消費者債務清理前置調解
      所得提供之最優惠分180 期零利率方案計算，每期還款金
      額為1萬4437元（計算式：259 萬8718元÷180 期＝1萬4437
      元，元以下四捨五入）。
（三）關於聲請人之財產及收入：聲請人自陳名下無任何財產乙
      情，有聲請人之全國財產稅總歸戶財產查詢清單在卷可憑
      （見司消債調卷第25頁）。雖據聲請人提出之108、109 
      年度綜合所得稅各類所得資料清單所示，於各該年度所得
      總和為16萬1700元、20萬5202元（見司消債調卷第23-24
      頁），惟聲請人自陳現因照顧剛出生之未成年子女而無收
      入，並提出未成年子女戶籍謄本為證（見司消債調卷第16
      頁），然本院審酌聲請人現年39歲（70年9月生，見司消
      債調卷第15頁），正值青壯年，且於未成年子女稍長就學
      後，仍有回歸勞動市場賺取收入之可能，故本院暫以最勞
      工低基本工資2萬5250元列計為其之收入。　　
（四）關於聲請人每月必要支出：
      聲請人個人必要支出：依聲請人陳報支出內容僅陳明每月
      必要支出金額為1萬8337元，而未具體明列各項支出之數
      額、原因及種類，亦未就上開支出提出相關單據。然本院
      審酌此金額未逾行政院衛生福利部所公告110 年桃園市每
      人每月最低生活費用每人每月為1 萬5281元之1.2 倍即1 
      萬8337元之範圍（參酌消債條例第64條之2 第1 項之規定
      ），是以1萬8337元列為聲請人個人每月必要之支出，尚
      屬合理。
（五）結算：聲請人名下無任何財產，以上開收入扣除必要支出
      後，每月僅有餘額6913元可供清償（計算式：2萬5250元－
      1 萬8337），顯無法負擔前開分180 期，每期還款金額為
      1萬4437元之清償方案，況上開金額尚未加計利息和違約
      金。是本院審酌聲請人之收入財產、勞力及生活費用支出
      等狀況，堪認其客觀上對於前開債務確有不能清償債務之
      虞情事，而有藉助更生制度調整其與債權人間之權利義務
      關係而重建其經濟生活之必要。　　　
四、綜上所述，聲請人係消費者，已達不能清償債務之程度，經
    消費者債務清理調解不成立，且查無消債條例第6 條第3 項
    、第8 條或第46條各款所定應駁回更生聲請之事由，則本件
    聲請，應屬有據，爰裁定准許更生，並依同條例第16條第1 
    項規定，命司法事務官進行更生程序如主文所示。
五、本院裁定准許開始更生程序，俾使聲請人得以重建經濟生活
    ，惟本裁定不生免責效力，須聲請人於更生程序中與債權人
    協定更生方案，並持續履行，始能依消債條例第73條免責，
    附此敘明。　
中　　華　　民　　國　　111 　年　　6 　　月　　28　　日
　                民事第三庭  法　官　吳為平
上列正本證明與原本無異。
本裁定不得抗告。
本裁定業於111年6月28日下午4時公告。
中　　華　　民　　國　　111 　年　　6 　　月　　28　　日
                              書記官  蘇玉玫   
附記：
本件業已裁定開始更生程序，債權人不論有無執行名義，非依更
生程序，不得行使其權利；債務人亦不得對除有優先權債權人以
外之債權人再為任何清償行為。